台灣高等法院民事判決　九十年度上字第九六六號
　　　上　訴　人
　　　即被上訴人　乙○○
　　　上　訴　人　甲○○
右當事人間請求給付補償費事件，上訴人對於中華民國九十年七月二十日台灣士林地
方法院八十九年度訴字第一三一四號第一審判決，各自提起上訴，本院判決如左：
    主    文
原判決關於命上訴人甲○○給付乙○○新台幣肆拾壹萬元本息部分，暨訴訟費用之裁
判廢棄。
右開廢棄部分，被上訴人乙○○在第一審之訴駁回。
乙○○上訴駁回。
第一審關於命甲○○負擔訴訟費用部分，及第二審訴訟費用，均由乙○○負擔。
    事    實
甲、上訴人乙○○方面：
一、聲明：
  (一)原判決關於駁回上訴人乙○○在第一審新台幣壹佰壹拾參萬元整及其法定利息部
    分之訴暨命負擔該部分之訴訟費用之裁判均廢棄。
  (二)右廢棄部分，被上訴人甲○○應再給付上訴人乙○○新台幣壹佰壹拾參萬元整，
    及自起訴狀送達被上訴人甲○○之翌日起至清償日止，按年息百分之五計算之利
    息。
  (三)上訴人甲○○之上訴駁回。
  (四)訴訟費用均由被上訴人甲○○負擔。
二、陳述：除與原判決記載相同者，茲引用外，補陳略以：
壹、上訴部分：
  (一)被上訴人甲○○所有坐落台中市○○段七八二地號及其上建物，雖無他項權利之
    設定，惟並非未設定他項權利，即可認為被上訴人甲○○購買上揭房地時，並未
    向他人借款。
  (二)上訴人乙○○主張為清償被上訴人甲○○買受房地所積欠之借款，曾向黃盤如借
    款一百一十三萬元，並由黃盤如直接簽發支票二紙交付被上訴人甲○○乙節，固
    為被上訴人甲○○所否認，然黃盤如已證稱上情屬實。基此，上訴人乙○○既已
    就曾交付被上訴人一百一十三萬元乙節為證明，被上訴人甲○○自應就收受黃盤
    如支票之原因關係究係本於贈與、借貸、委任或其他關係舉證證明之。
  (三)夫妻於婚姻關係存續中，一方以其原有財產為他方清償債務時，無論其原因關係
    為何，夫妻間即有補償請求權之發生，此為民法親屬篇之特別規定。蓋若仍需探
    究其原因關係，則逕可依其原因關係為不當得利或借款而行使返還請求權，本條
    自無特別規範之必要。
貳、答辯部分：
  (一)八十八年十一月至八十九年二月之家庭生活費十六萬元部分：
  １八十八年七月十二日甲○○逼迫被上訴人乙○○簽立內容不實之切結書後，被上
    訴人乙○○即依約定，將其所有金錢及日後薪水收入，全部按月交由上訴人保管
    。上訴人甲○○雖否認之，惟：
  從八十九年四月十五日上訴人甲○○寄發之請求協議離婚函中「被上訴人乙○○
    簽立切結書後，取得上訴人甲○○之宥恕」等語所示，若被上訴人乙○○未將薪
    資收入交由上訴人甲○○保管，上訴人甲○○豈會原諒被上訴人乙○○。
  被上訴人乙○○如未按約定履行時，上訴人甲○○寄予被上訴人乙○○之信函，
    及日後訴訟中之陳述，豈會未論及被上訴人乙○○並未按約定履行之情事。
  ２另上訴人甲○○謂「八十八年十一月至八十九年二月間，兩造居住於訴外人林裕
    美家，家庭生活費用皆由林裕美暫墊，上訴人甲○○於收到系爭五十三萬後，即
    交付十六萬元予林裕美，充當房租、電話費及家庭生活費」云云，並不實在：
  近年林裕美之配偶許榮華至日本洽商時，亦皆居住於兩造之家中，故兩造雖曾暫
    居林裕美家，乃基於禮尚往來之情，並無房租之約定。
  又電話費被上訴人乙○○每月僅花費數百元而已；且被上訴人乙○○回台灣後仍
    有工作薪資收入，家庭生活費除偶而在林裕美家用餐外，其餘皆會自行支出，豈
    有仰賴林裕美墊付之理。
  林裕美夫妻原積欠被上訴人乙○○日幣二百九十萬元（折合新台幣八十四萬元）
    ，八十九年二月二十九日卻僅交付上訴人甲○○六十三萬元，短少二十一萬元，
    足見林裕美已事先將二十一萬扣除，抵充兩造居住於其住所時之費用。
  又兩造前後斷斷續續亦僅暫住於林裕美家中約六十日左右，非如上訴人甲○○所
    稱四個月，且家庭生活費亦非如上訴人甲○○所稱需至十六萬元，上訴人應就該
    數額舉證之。
  (二)被上訴人乙○○於上訴人甲○○處取得十五萬元之生活費部分：
    八十九年三月至八十九年五月間，兩造已分居，況上訴人甲○○亦向被上訴人乙
    ○○提出離婚之要求，兩造感情已破裂至顯。若要求上訴人甲○○給予被上訴人
    乙○○生活費，猶如緣木求魚，根本不可能。
  (三)支付扶養費部分：
  １自八十九年二月十六日起，上訴人甲○○未事先與被上訴人乙○○協議，即攜兩
    造所生子女黃杰瑜離去不知去向。兩造既已分居，及無家庭生活可言，自該日起
    ，上訴人甲○○所支出之家庭生活費用即不應由被上訴人乙○○負擔為是。
  ２夫妻互受扶養權利之順序，與直系血親尊親屬同，雖不以無謀生能力為必要，惟
    仍需以不能維持生活為要件。上訴人甲○○有固定職業，復擁有不動產，非不能
    維持生活，自無受被上訴人扶養之必要。
  ３又兩造所生子女黃杰瑜之扶養費之計算，請鈞院依八十九年度綜合所得稅法扶養
    親屬寬減額七萬二千計算。黃杰瑜自八十九年二月至八月間之扶養費應為四萬二
    千元，兩造對子女黃杰瑜皆有扶養義務，被上訴人乙○○願負擔二分之一，即二
    萬一千元整。
三、證據：除援用原審所提證據外，補提：日本三菱銀行帳戶存摺、請求離婚協議書
    函為證。並聲請本院訊問證人林木挨。
乙、上訴人甲○○方面：
一、聲明：
  (一)原判決不利於上訴人甲○○之部分廢棄。
  (二)右廢棄部分，被上訴人乙○○在第一審之訴駁回。
  (三)乙○○上訴駁回。
  (四)訴訟費用均由被上訴人乙○○負擔。
二、陳述：除與原判決記載相同，茲引用外，補陳略以：
  (一)原審判命上訴人甲○○應給付被上訴人乙○○四十一萬元部分：
  １八十八年十一月至八十九年二月之家庭生活費十六萬元之部分：
  上訴人甲○○與被上訴人乙○○雖曾於八十八年七月間約定，「被上訴人乙○○
    應將其積蓄及日後工作收入，交由上訴人甲○○保管」，惟被上訴人乙○○卻從
    未將此約定實際付諸行動，亦即上訴人甲○○從未實際為其保管。
  八十八年十一月間，由於被上訴人乙○○返台係為拓展公司業務，兩造及長子返
    台，當時並未確定定居，故自八十八年十一月至八十九年二月止，全家暫住訴外
    人許榮華、林裕美夫婦家中。且上訴人以此住所為臨時籌備處。在此期間，被上
    訴人因工作所需，經常以國際長途電話或傳真與日本方面聯絡，且其日本公司同
    事來台，亦均暫住此住所。惟此期間，被上訴人乙○○均未支付家庭生活費予上
    訴人甲○○，是以，此一期間，兩造及其長子之家庭生活費用均由訴外人林裕美
    暫墊。為此，上訴人甲○○於收到系爭五十三萬元後，即交付十六萬元予訴外人
    林裕美，充作此段期間之房租、電話費及家庭生活費。
  被上訴人乙○○雖辯稱：「由其於日本東京三菱銀行帳戶所示，八十八年十一月
    後仍陸續由該銀行轉帳支付電話費、水電費等費用，亦可證明家庭生活費仍係由
    被上訴人乙○○給付。」，惟此說詞實不足採，蓋：八十八年十一月至八十九年
    二月間，兩造與長子係暫居林裕美家中。又上訴人甲○○所主張之生活費用係指
    全家居於訴外人林裕美家中時所支出之家庭生活費，而非在日本之生活費用，是
    以，被上訴人乙○○所提出之日本三菱銀行之轉帳費用，與上訴人甲○○所主張
    該期間之生活費用兩者並不相同。
  再依八十七年度台北市家庭收支概況調查結果顯示，每人每月經常性支出之金額
    為二六六五四元，上訴人甲○○以每人每月二萬元為計算家庭生活費用之標準至
    為合理，且衡諸兩造定居於日本之期間，被上訴人乙○○均按月給付至少新台幣
    六萬元，作為家庭生活費用之事實可知，兩造原來之實際家庭生活費用實遠較上
    訴人甲○○於本訴所主張之家庭生活費用為高，是以，上訴人主張被上訴人乙○
    ○應支付八十八年十一月至八十九年二月期間，共計十六萬元之家庭生活費確屬
    可採。
  ２關於被上訴人乙○○於民國八十九年三月至同年五月間自上訴人甲○○處取得十
    五萬元之生活費部分：被上訴人乙○○長期居住於許榮華家中之事實。又被上訴
    人乙○○於兩造分居期間，曾指示上訴人甲○○代為匯款與張永發技師等節可知
    ，兩造於分居期間，確實仍保持相當程度之友好關係，雙方並未至完全決裂之地
    步。是以，上訴人依被上訴人之要求，由系爭五十三萬元中提撥十五萬元作為被
    上訴乙○○之生活費至為合情合理，並非不可想像之事。
  ３自八十九年三月起，被上訴人乙○○應負擔而尚未支付之家庭生活費及扶養費等
    費用：
  關於上訴人甲○○之部分：
    因夫妻間不論是否同居，其受對方扶養之權利均不受影響，亦即夫妻間之扶養義
    務不因夫妻分居而免除，又夫妻間之扶養義務，不以無謀生能力為要件，即便妻
    有謀生能力，妻仍有請求受夫扶養之權利。故被上訴人乙○○於兩造分居期間（
    八十九年三月至八十九年八月）仍負有扶養上訴人甲○○之義務，準此，該期間
    以每人每月二萬元計算，被上訴人乙○○應負擔上訴人甲○○之扶養費金額為十
    二萬元。
  關於長子部分：
  (1)八十九年三月至八十九年八月兩造分居期間（兩造離婚前）：以台北市政府主計
    處函所示每人每月經常性支出為依據，以每人每月二萬元計算兩造分居期間長子
    所需之家庭生活費用，共計十二萬元。
  (2)八十九年九月至九十一年二月長子之扶養費部分（自兩造離婚後）：
    被上訴人乙○○已積欠長子三十六萬元之扶養費。
  ４關於八十九年六月至同年八月所支出之保姆費部分：按上訴人甲○○自八十九年
    六月重新投入職場，林裕美為上訴人甲○○日夜照顧長子，每月保姆費收受一萬
    八千元之報酬。
  (二)對被上訴人乙○○上訴部分之答辯：
    上訴人甲○○所有之不動產，從無任何貸款。至於被上訴人乙○○所提呈之二張
    支票證物，與上訴人甲○○無涉。又被上訴人乙○○以證人黃磐如之證詞為據，
    然證人黃磐如為其之父親，其證詞是否確實可信已屬無疑，縱認證人黃磐如之證
    言屬實，然由其證詞亦僅能得知上訴人甲○○曾經手該兩紙票據，而收受支票之
    原因關係係本於贈與、借貸、委任或其他關係，本有多種可能，被上訴人乙○○
    對此既未舉證以實其說，尚難以上訴人甲○○曾經手支票逕以認定被上訴人乙○
    ○確有代上訴人甲○○清償房屋借款之情事。
三、證據：除援用原審所提證據外，補提：國際電話通聯記錄、名片、國際報話費清
    單等影本、生活費及扶養費一覽表、證明書原本為證。並聲請本院通知證人林木
    挨到庭作證。
    理　　由
一、上訴人乙○○於原審起訴主張：被上訴人甲○○曾於兩造結婚時，要求上訴人代
　　為償還被上訴人結婚前因購屋而向他人借貸之款項，上訴人遂向訴外人即上訴人
　　父親黃磐如借款十三萬元及一百萬元，並委託黃磐如簽發支票交付被上訴人，嗣
　　後被上訴人將該二紙支票交付訴外人即渠父親林木挨兌現。兩造業已離婚，且被
　　上訴人積欠他人之上揭借款，係被上訴人之原有財產所負債務，嗣後以上訴人之
　　財產為清償，上訴人爰依民法第一千零二十七條第一項之規定，請求被上訴人給
　　付上訴人代為償還之一百一十三萬元。又訴外人即被上訴人之姊姊林裕美、姐夫
　　許榮華，原對上訴人負有八十四萬元之債務，被上訴人竟逕自免除二十一萬元，
　　僅代收取其中之六十三萬元，且迄未將該六十三萬元返還上訴人，爰依民法第五
　　百四十一條第一項及同法第一百七十九條之規定，請求被上訴人給付上訴人該代
　　為收取之六十三萬元；復依同法第五百四十四條第一項、第一百七十四條第一項
　　及第一百八十四條第一項之規定，請求被上訴人賠償上訴人二十一萬元之差額等
　　語（原審判決被上訴人應給付上訴人四十一萬元本息，駁回上訴人其餘之訴；上
　　訴人僅就其敗訴中之一百一十三萬元部分，聲明上訴）。
二、被上訴人則以：上訴人主張為被上訴人清償房屋貸款一百一十三萬元云云，惟被
　　上訴人購買系爭房屋時，即未辦理貸款，而上訴人所提呈之二張票據，其發票人
　　及受款人分別為黃磐如、林木挨，系爭票據顯係由訴外人付款給訴外人，實與被
　　上訴人無涉。再被上訴人並未接受上訴人委任，或代上訴人管理處理訴外人許榮
　　華、林裕美夫婦間之債務，而僅係基於「使者」之身分，為上訴人收取六十三萬
　　元之款項，且訴外人林裕美係依上訴人之指示匯款，並主動就積欠上訴人之八十
　　四萬元債款中扣除上訴人對其等所負之二十一萬元債務後，交付餘款六十三萬元
　　予被上訴人，被上訴人並未主動免除林裕美夫婦二十一萬元之債務，因被上訴人
　　從未就上訴人與許榮華夫婦間之債權債務關係為管理之意思表示，更未為管理行
　　為，且未受上訴人委任，僅係基於「使者」之地位，被動為上訴人收取債權而已
　　，亦未自行或代理上訴人為免除許榮華夫婦二十一萬元債務之意思表示，要難認
　　為構成侵權行為，故上訴人主張依委任、無因管理、及侵權行為之規定，請求被
　　上訴人賠償二十一萬元，顯無理由；再被上訴人代上訴人收取之六十三萬元債款
　　，亦無不當得利可言，蓋為上訴人收取債款本身並不是一種利益，被上訴人並不
　　因收取債款而受有利益，且六十三萬元其中之十萬元，業已依上訴人指示匯予訴
　　外人張永發，餘款五十三萬元，亦已全數用於支付家庭生活費用及對於兩造所生
　　長子之扶養費用，而上訴人依法本應負擔家庭生活費用及子女扶養費，故被上訴
　　人以該筆款項支付家庭生活費及扶養費，自屬有法律上之原因等語，資為抗辯。
三、本件乙○○主張伊與甲○○結婚後，應甲○○要求代為償還其結婚前，因購屋而
　　向他人借貸之款項，伊遂向訴外人即伊父親黃磐如分別借款十三萬元及一百萬元
　　，並由黃磐如簽發支票交付甲○○，嗣甲○○將該二紙支票交付渠父親林木挨兌
　　現；又甲○○代收取六十三萬元款項，迄未將該六十三萬元返還伊等情，固據提
　　出支票影本二紙為證，甲○○亦承認為乙○○收取六十三萬元屬實，但甲○○否
　　認向其借款一百一十三萬元，辯稱其房屋並無任何貸款，且該支票係訴外人黃磐
　　如與林木挨間之關係，與其無關；至於六十三萬元，其中之十萬元，依乙○○之
　　指示，匯給訴外人張永發，餘款五十三萬元，已全數用於支付家庭生活費用及對
　　於兩造所生長子之扶養費用等語，乙○○亦承認匯給訴外人張永發十萬元屬實。
    是本件之一百一十三萬元，係由由黃磐如簽發支票，由林木挨兌領，甲○○之餘
    款為五十三萬元等情，為兩造所不爭，故本件應審酌者為該一百一十三萬元，是
    否為甲○○之借款，及其五十三萬元，是否已全數用於家務費用是也。
四、關於一百一十三萬元部分：
  (一)乙○○主張甲○○向其借款一百一十三萬元，用以償還借款云云，惟甲○○婚前
    購買系爭房屋坐落於台中市○○區○○段0000－0000地號，建物門牌為
    台中市○○區○○段工業區一路九八之六號及九八之十一號七樓（建號四四八一
    、四五三二號），此為兩造不爭執，並有土地及建物謄本可稽（見原審卷第三五
    至三七頁）。按當事人主張有利於己之事實者，就其事實有舉證之責任，民事訴
    訟法第二百七十七條本文定有明文，故上訴人對於其所主張之上揭事實自負有舉
    證責任。據前揭系爭土地及房屋之土地登記謄本及建物登記謄本記載以觀，系爭
    土地及房屋並無他項權利之設定，換言之，並無貸款情事，上訴人主張甲○○因
    婚前所購買系爭房屋尚有借款，故於婚後向其借款清償云云，與事實已有不符，
    是甲○○辯稱系爭房地並無借款，亦未向乙○○借款清償等語，自非無據。
  (二)乙○○雖提出支票二紙，以證明上訴人確有借予被上訴人一百一十三萬元云云，
    惟查系爭支票之發票人及受款人，均分別為黃磐如及林木挨，為兩造所不爭，有
    如前述，難以證明系爭支票係為兩造間之債權債務關係而開立。再證人即乙○○
    之父黃磐如雖證稱：「她（指甲○○）買房子有貸款，說是一百一十三萬元，她
    找我說要先還十三萬元向我借款，我開了一張支票給她‧‧‧經過一個多月後，
    我兒子（指乙○○）說向我借一百萬元，他說太太要還貸款，當時我開支票後交
    付給被上訴人，上訴人當時也在場」等語。是證人所言，係指買房子有貸款，換
    言之，其所謂貸款應係指銀行貸款而言，但甲○○上開房地並未貸款，有如前述
    ，是其證言與事實，亦不相符，何況，證人黃磐如係上訴人乙○○之父親，而被
    上訴人即甲○○原為證人黃磐如之媳婦，現業經與其子即上訴人乙○○離婚，故
    甲○○認其所為因返還購屋借款而向其借款之證言，係迴護之詞，亦非無因。是
    縱使有此一百一十三萬元之款項往來，亦不足證明甲○○向乙○○借款，且由證
    人黃磐如之證言：「她（指甲○○）買房子有貸款，說是一百一十三萬元，她找
    我說要先還十三萬元向我借款，‧‧‧」云云，其證言若屬實，則借款之債權人
    ，亦為證人黃磐如非上訴人乙○○，是證人黃磐如之證言，不足證明甲○○向上
    訴人乙○○借款之事實。
  (三)按民事訴訟如係由原告主張權利者，應先由原告負舉證之責，若原告先不能舉證
    ，以證實自己主張之事實為真實，則被告就其抗辯事實即令不能舉證，或其所舉
    證據尚有疵累，亦應駁回原告之請求（最高法院十七年上字第九一七號判例參照
    ），本件上訴人乙○○雖提出支票二紙為證，並經原審訊問證人即系爭支票之發
    票人，尚不足以證明該一百一十三萬元，係甲○○向上訴人之借款，是其本於借
    貸關係，請求甲○○返還借款，自非有據。
五、關於五十三萬元之部分（其餘三十一萬元乙○○未上訴）：
  (一)上訴人乙○○主張訴外人即許榮華夫婦返還其借款六十三萬元，甲○○為伊代為
    收取，除經其同意匯予訴外人張永發十萬元外，餘款五十三萬元，未返還予伊云
    云，被上訴人甲○○則辯稱已全數用於支付家庭生活費用等語。
  (二)按關於支付家庭生活之必要行為，不得謂非日常家務（最高法院三十六年上字第
    五三五六號判例、四十年度民庭庭長會議決議參照），依民法第一千零三條第一
    項規定，夫妻於日常家務，互為代理人。是甲○○因家庭生活之必要行為，而處
    分其收取之款項，於法尚無不合。
  (三)上訴人乙○○於原審及本院業經表示：「長子的扶養費我們只承認三萬六千元」
    （原審卷第五六頁）、「對赴日的費用沒意見．．．」、「褓姆費用請被告舉證
    ．．．」（見原審卷第六三頁）、「小孩扶養費部分依台北市政府主計處標準核
    算二分之一我們沒意見．．．」（見原審卷第七四頁）、「對日本來回機票六萬
    二千元，不爭執」、「行李運費五萬元，應該有單據．．．」、「對幼稚園學費
    二萬元，不爭執」、「對奶粉七萬元，請舉證」、「小孩子每月生活費用二萬元
    ，從八十九年二月到八月共六月，扣除十二萬元部分，可以接受不爭執．．．」
    （見本院卷第四六至四八頁筆錄）。
  (四)就被上訴人甲○○抗辯因家務支出之費用，根據上訴人上開之意見，應否准許，
    茲審酌於次：
    1.日本來回機票六萬二千元、在日期間生活費用支出六千元、行李運費五萬元部
      分，業據提出機票、護照及收據為證（見原審卷第八○至八七頁），且為上訴
      人乙○○所不爭執，自堪信為真實。是被上訴人所支出十一萬八千元，應為可
      採。
    2.八十九年三月至同年八月兩造兒子之家庭生活費十二萬元部分：依八十七年度
      台北市政府主計處統計，平均每人每月經常性支出為二萬六千六百五十四元，
      被上訴人以每人每月二萬元計算，共計十二萬元，並提出台北市政府主計處八
      十九年三月三十一日，北市主四字第八九二０三四０九００號函文乙紙為證。
      上訴人就此段期間並未給付被上訴人家庭生活費用之事實，並不爭執，是甲○
      ○辯稱長子一人每月二萬元之家庭生活費用乘上月數六個月，共計十二萬，自
      堪採取。
    3.八十九年三月至同年八月甲○○家庭生活費十二萬元部分：按夫妻法定財產制
      關於家庭生活費用，除夫無支付能力時，由妻就其財產之全部負擔外，以由夫
      負擔為原則，如妻有正當理由而與夫分居時，夫仍應負擔妻之生活費用即家庭
      生活費用，此與法定扶養義務不同（最高法院五十年台上字第二七三七號判例
      參照），兩造自日返台之後，係暫時寄居甲○○姊姊家中，並未覓得固定住居
      所，且兩造相處日起意見，為兩造所不爭，是此情形，甲○○暫時與上訴人分
      居，難謂非無正當理由，上訴人仍應負擔其生活費用，而上訴人同意對其子之
      生活費用每月二萬元，對其妻自應比照支付，是甲○○抗辯其生活費用十二萬
      元，即屬可取。
    4.八十九年九月至九十一年二月長子生活費三十六萬元部分：甲○○抗辯此期間
      之生活費用，上訴人從未支付，按每月二萬元計算，共三十六萬元，一併主張
      扣抵云云，惟上訴人主張兩造應各負擔二分之一等語，應屬可採，故此部分，
      於十八萬元範圍內准許之，超過部分即無可採。
    5.媬姆費五萬四千元部分：甲○○抗辯其於八十九年六、七、八月，將兩造之子
      交由其姊姊林裕美照顧，每月一萬八千元，共五萬四千元云云，有收據可稽（
      見原審卷第八九頁），並經本院訊問屬實，上訴人雖主張保母為甲○○之姊姊
      ，收據不實在云云，但請人照顧小孩之媬姆，本來就是希望請有親誼關係者，
　　　較能放心，為眾所週知，且褓姆費用係生活費用以外所增加之支出，是請其姊
　　　妹照顧小孩乃人之常情，上訴人之主張，並無可採，是甲○○辯稱其顧媬姆費
　　　用五萬四千元，尚屬可採。
    6.至於甲○○辯稱其支付其子幼稚園學費、奶粉費用等，應包括於其生活費用之
      內，自不得另外重複計算，是甲○○此部分之抗辯，即無可取。
　　(五)從而，甲○○於兩造離婚前支出之費用，計有赴日費用十一萬八千元、長子生
　　　活費用十二萬元、甲○○生活費用十二萬元、媬姆費用五萬四千元，合計共四
　　　十一萬二千元。故甲○○抗辯其支出上訴人應負擔之家務生活費用於四十一萬
　　　二千元部分，為可採。而賸餘之十一萬八千元（000000－000000
　　　＝一一八○○○元），甲○○主張以兩造離婚後其因扶養兩造之子所支出之生
　　　活費用十八萬元中之十一萬八千元為抵銷。是上訴人主張對甲○○代收之五十
　　　三萬元債權，因甲○○為上訴人應負擔之家務費用而支出其中之四十一萬二千
　　　元，及甲○○主張以其於離婚後因扶養兩造之子所支出之生活費用十八萬元中
　　　之十一萬八千元為抵銷而消滅，上訴人請求返還，即非有據。
六、綜上所述，上訴人乙○○之主張，為不足採，被上訴人即上訴人甲○○之抗辯，
    尚屬可信。是則上訴人乙○○執此主張甲○○應返還借款及代收款云云，自屬無
    據。從而，上訴人乙○○主張本於借貸、委任、不當得利等之法律關係，請求甲
    ○○給付一百五十四萬元及其法定遲延利息，為無理由，不應准許。原審就上訴
　　人乙○○上訴部分，為上訴人乙○○敗訴之判決，並無不合。乙○○上訴意旨指
    摘原判決此部分不當，求予廢棄改判，為無理由，應予駁回。原審判命上訴人即
    被上訴人甲○○給付四十一萬元及自八十九年十一月二十五日起算之法定遲延利
    息，自有未洽。甲○○上訴意旨指摘原判決此部分不當，求予廢棄改判，為有理
    由。自應由本院予以廢棄改判，如主文第二項所示。
七、本件事證已臻明確，兩造其餘攻擊防禦方法，經審酌與本院判決結果不生影響，
    不再一一論述，附此敘明。
據上論結，本件乙○○之上訴為無理由，甲○○之上訴，為有理由，依民事訴訟法第
四百五十條、第四百四十九條第一項、第七十八條，判決如主文。
中　　　華　　　民　　　國　　九十一　　年　　　三　　　月　　二十六  　日
                                民事第十一庭
　　　　　　　　　　　　　　　　　　審判長法　官　吳　景　源
　　　　　　　　　　　　　　　　　　　　　法　官　滕  允  潔
　　　　　　　　　　　　　　　　　　　　　法　官　連　正　義
右正本係照原本作成。
如不服本判決，應於收受送達後二十日內向本院提出上訴書狀，其未表明上訴理由者
，應於提出上訴後二十日內向本院補提理由書狀（均須按他造當事人之人數附繕本）
上訴時應提出委任律師或具有律師資格之人之委任狀；委任有律師資格者，另應附具
律師及格證書及釋明委任人與受任人有民事訴訟法第四百六十六條之一第一項但書或
第二項（詳附註）所定關係之釋明文書影本。
中　　　華　　　民　　　國　　九十一　　年　　　三　　　月　　二十七  　日
　　　　　　　　　　　　　　　　　　　　　書記官　張　永　中
附註：
民事訴訟法第四百六十六條之一（第一項、第二項）：
對於第二審判決上訴，上訴人應委任律師為訴訟代理人。但上訴人或其法定代理人具
有律師資格者，不在此限。
上訴人之配偶、三親等內之血親、二親等內之姻親，或上訴人為法人、中央或地方機
關時，其所屬專任人員具有律師資格並經法院認為適當者，亦得為第三審訴訟代理人
。
